【裁判字號】    96,婚,782
【裁判日期】    971124
【裁判案由】    離婚
【裁判全文】
臺灣臺南地方法院民事判決               96年度婚字第782號
原      告  甲○○
被      告  乙○
上列當事人間請求離婚事件，經本院於民國97年11月10日言詞辯
論終結，判決如下：
    主      文
准原告與被告離婚。
訴訟費用新臺幣仟元由被告負擔。
    事實及理由
壹、程序方面：
一、按臺灣地區人民與大陸地區人民間之民事事件，除本條例另
    有規定外，適用臺灣地區之法律；判決離婚之事由，依臺灣
    地區之法律，臺灣地區與大陸地區人民關係條例第41條第1
    項、第52條第2項分別定有明文。查原告係臺灣人民，被告
    則為大陸人民，有原告所提戶籍謄本附卷可稽，則本件離婚
    事件自應適用我國法律，先此敘明。
二、又被告經合法通知，未於言詞辯論期日到場，核無民事訴訟
    法第386條所列各款情形，爰依原告聲請由其一造辯論而為
    判決。
貳、實體方面：
一、原告主張：
(一)兩造於民國95年11月2日在大陸地區福建省福州市結婚，並約
  定以原告之住所，即台南縣鹽水鎮義稠里10鄰義稠133號為履
  行同居地，原告隨即回台向管轄戶政機關辦理結婚登記及為被
  告辦理入境手續，迄今並未育有子女。現兩造婚姻關係存續中
  。
(二)按夫妻之一方，有民法第1052條第1項以外之重大事由，難以
  維持婚姻者，夫妻之一方得請求離婚，同條第2項定有明文。
  又所謂「有重大事由，難以維持婚姻」者，須客觀、主觀上均
  認為有難以維持婚姻之情形，始足當之；且難以維持婚姻應以
  婚姻是否已生破綻而無回復之望，亦即客觀上自婚姻之目的加
  以觀察，任何人倘於同一處境，皆會喪失維持婚姻之意願來判
  斷，蓋婚姻關係以夫妻終生共同生活、相扶相攜為目的之結合
  ，夫妻應以誠摯相愛為基礎，相互協力共謀家庭生活之幸福美
  滿，俾以建立健全之家庭，始符婚姻制度之本質。是故，民法
  親屬編於74年修正時，為使夫妻請求離婚之事由更具彈性，增
  訂1052條第2項裁判離婚事由之概括規定，是夫妻間感情破裂
  所生情事，苟足令婚姻難以維持，即無不准依重大事由訴請離
  婚之理。
(三)兩造於95年11月2日結婚，被告來台居住後，原告有告訴過被
  告，未取得工作證千萬別到外面工作，待在家裡就好，由於原
  告因工作因素而疏於監督，詎料被告於96年6月28日無故離家
  ，行方不明，嗣經原告四處奔波找尋仍無音訊，並於96年6月
  28日向警方報失蹤人口，有報案紀錄證明單可稽。然而原告有
  固定居所亦有正常工作及收入，就經濟條件足以提供被告一個
  舒適安全的生活空聞，被告竟忍心拋夫離家，無視原告感受，
  顯然被告根本無心要與原告共同生活，對原告已造成精神上之
  痛苦；被告自結婚以來，千方百計設法外出尋求工作，經原告
  一再勸說，被告仍執意離家，足見被告根本係利用與原告結婚
  名義來台工作，而非有心與原告共組家庭，被告之行為居心不
  良，令原告痛心。兩造間感情實已破裂，無從維持婚姻屬實；
  又原告每日擔憂，亦為此事無心工作，然因被告身分特殊又無
  心返家維持家庭，為此請鈞院賜判兩造離婚，讓原告能得以平
  靜生活，不必再為被告煩憂。綜上所述，兩造顯無和諧之望，
  且完全喪失夫妻雙方應以誠摯相愛，共同生活之婚姻本質，並
  喪失繼續維持婚姻之意願，亦即兩造婚姻之破裂，顯已使兩造
  婚姻難以維持，為此此依民法第1052條第2項之規定提起本件
  訴訟，並聲明：如主文所示。
二、得心證之理由：
(一)查兩造於95年11月2日結婚，現婚姻關係仍存續中，此有原告
  所提戶籍謄本、中華人民共和國結婚證、結婚公證書、中華人
  民共和國福建省福州市公證處公證書、財團法人海峽交流基金
  會證明書在卷可憑，並經本院向台南縣鹽水戶政事務所調閱兩
  造之結婚登記申請書為證，此一事實自堪信為真實。又原告主
  張被告於婚後來台未久即於96年6月28日離家出走，經伊申報
  失蹤人口，惟迄今行方不明一節，此亦據原告提出受理大陸地
  區人民行方不明人口案件登記表1件附卷供參，並據證人即原
  告母親王吳阿影證以：「兩造婚後，被告與原告同住三個多月
  ，之後兩造也沒有爭吵，被告無緣無故趁著原告睡覺的時候就
  離家，衣服也帶走，原告有去找被告，不過找不到，不知道被
  告跑去哪裡，之後就沒有再回來，也沒有與我們聯絡。」及證
  人廖義雄證述：「兩造婚後同住約二、三個月，後來為何沒有
  同住，我不清楚，當時我有看過兩造同進同出。被告出去後沒
  有回來，原告的母親有講給我們聽。」等語。再被告於婚後，
  在95年3月24日入境，嗣因逾期居留，於97年2月29日經台中縣
  警察局清水分局查獲，並於97年3月12日遣送出境，此有內政
  部入出國及移民署96年11月15日移署出停堯字第09611928020
  號函所附入出境查詢單，及97年4月14日移署資處寰字第09711
  039560號函所附查獲被告逾期居留函、偵訊筆錄、查獲逾期停
  留及行蹤不明大陸人民案件通知書等件附卷可按。以此，足見
  兩造於婚後相處時間不久，甚且迄今已逾一年餘未與原告同居
  ，彼等無深厚感情基礎，應可認定。
(二)按有民法第1052條第1項所列10款以外之重大事由，難以維持
  婚姻者，夫妻之一方得請求法院判決離婚，同法第1052條第2
  項定有明文。而是否有難以維持婚姻之重大事由，應斟酌破壞
  夫妻共同生活之具體情事，是否客觀上達於動搖夫妻之共同生
  活，致婚姻已生破綻而無回復之希望，且客觀上任何人倘處於
  同一境況，均將喪失維持婚姻意欲之程度判斷之，即應從婚姻
  之目的加以觀察。又婚姻生活之維持，端賴夫妻雙方互愛、互
  信、互諒，始期有成，若夫妻已別居多年，相互信賴基礎動搖
  ，即應認其婚姻已生破綻，屬難以維持婚姻之重大事由。查兩
  造結婚僅約2年，惟相處時間僅數月，本已難以培養深厚感情
  ；加以被告自96年6月28日離家出走，未與原告聯絡，嗣又因
  逾期居留，於97年2月29日為警查獲，並遣送出境，則兩造在
  長長時間、遠距離相隔之下，感情淡薄，已可想見。以此，在
  兩造長期未同住，且未聯繫之情況下，已足認兩造在主觀均無
  再維繫婚姻之意願與可能，客觀上亦可認定無論何人處於與兩
  造相同之情況下，均已喪失情愛與攜手扶持之意願，夫妻關係
  空有其名，而無夫妻之實，兩造間維持婚姻生活之互愛、互信
  、互諒基礎已經動搖，實難期兩造共同追求幸福美滿之婚姻生
  活，自堪認兩造有難以維持婚姻之重大事由存在。是原告以兩
  造有民法第1052條第1項以外之重大事由，難以維持婚姻，而
  請求判決離婚，於法有據，應予准許。
三、據上論結：本件原告之訴為有理由，依民事訴訟法第385條
    第1項前段、第78條、第87條第1項，判決如主文。
中    華    民    國    97    年    11    月    24    日
                      家事法庭    法  官  林富郎
以上正本係照原本作成。
如對本判決上訴，須於收受判決正本送達後20日內向本院提出上
訴狀，並繳納上訴費及附具繕本。
中    華    民    國    97    年    11    月    24    日
                                  書記官  劉毓如


司法院資訊處製作；財團法人民間司法改革基金會備份。
